臺灣高等法院刑事判決
110年度上訴字第1402號
上  訴  人  洪銘俊
即  被  告          

            徐筱如


共      同  本院公設辯護人 郭書益
指定辯護人    
上列上訴人等因強盜案件，不服臺灣新竹地方法院109年度訴字
第546號，中華民國110年2月26日第一審判決（起訴案號：臺灣
新竹地方檢察署109年度偵字第6441號）提起上訴，本院判決如
下：
    主  文
原判決關於犯罪所得沒收部分撤銷。
洪銘俊、徐筱如未扣案犯罪所得新臺幣肆萬陸仟柒佰元沒收，於
全部或一部不能沒收或不宜執行沒收時，追徵其價額。
其他上訴駁回。
    犯罪事實
一、洪銘俊與配偶徐筱如於民國108年12月下旬，均失業，舉債
    度日。109年5月間，因見租屋處附近，新竹縣○○鄉○○○路000
    號「○○商行」玻璃櫃陳列許多珠寶、金飾，竟起意強盜。經
    數日謀議及勘察「○○商行」周邊環境，2人共同基於意圖為
    自己不法所有攜帶兇器強盜之犯意聯絡，109年5月27日上午
    11時2分許，自新竹縣○○鄉○○○路00號7樓0000室，分別攜帶
    對人生命身體構成危險可供兇器使用之柴刀、水果刀各1支
    ，並以口罩蒙面，刻意穿著連帽黑色外套，一同步行前往「
    ○○商行」。洪銘俊、徐筱如在外徘徊確認店內僅有手抱嬰兒
    之外籍店員HUNG GEMMA SAPUAY ，同日下午1時20分許（因○
    ○商行監視器時間較正常時間快1小時，起訴書因此誤載為2
    時20分）2人快步進入「○○商行」徐筱如立即走向門側按鈕
    放下鐵捲門，洪銘俊則上前以左手按住HUNG GEMMA SAPUAY
    左肩，同時以右手自腰間掏出柴刀指向HUNG GEMMA SAPUAY
    頭頸部，喝令交出店內財物，至使
　　HUNG GEMMA SAPUAY不能抗拒、哭泣而依洪銘俊、徐筱如指
    示，持鑰匙開啟玻璃櫃，並手抱嬰兒退坐在地，任由洪銘俊
    、徐筱如搜刮商行內財物：現金約新臺幣（下同）8700元、
    金飾約30件（共3兩5錢）玉鐲1個（價值1500元）及三星廠
    牌A30s型號手機1支(價值約6000元)而後離去。員警據報循
    線調閱監視錄影紀錄而查獲洪銘俊、徐筱如，並在「○○商行
    」附近農地扣得洪銘俊、徐筱如丟棄之柴刀1支、水果刀1支
    、口罩2只、黑色連帽外套2件、黑色長褲1件（徐筱如）及
    三星廠牌A30s型號手機外包裝1件；另扣得2人變賣金飾所購
    買之Iphone廠牌手機2支。
二、案經HUNG GEMMA SAPUAY訴由新竹縣政府警察局新湖分局報
    請臺灣新竹地方檢察署檢察官偵查起訴。
    理  由
一、證據能力：
(一)被告以外之人於審判外之陳述，雖不符前4條規定，而當事
    人於審判程序同意作為證據，法院審酌該言詞或書面陳述作
    成之情況，認為適當者，得為證據。當事人、代理人或辯護
    人於法院調查證據時，知有第159條第1項不得為證據之情形
    ，而未於言詞辯論終結前聲明異議者，視為有前項同意。刑
    事訴訟法第159條之5第1項、第2項明文規定。被告以外之證
    人於警詢、偵查之陳述，經依法踐行調查證據程序，檢察官
    、被告及辯護人均知有該證詞，而不爭執各項證據之證據能
    力，且未於言詞辯論終結前聲明異議，審酌證人筆錄作成之
    情況，並無在非自由意志情況下所為陳述，認為適當，依刑
    事訴訟法第159條之5第2項規定，具有證據能力。
(二)其餘憑以認定被告犯罪事實之非供述證據，查無違反法定程
    序取得之事實，依同法第158條之4規定反面解釋，均有證據
    能力。
二、認定犯罪事實所憑證據及理由：
(一)被告2人對於犯罪事實均坦白承認，核與證人即告訴人HUNG 
    GEMMA SAPUAY（中文名：洪吉瑪）（偵卷第56至57頁）證人
    劉文珊（金如意珠寶金飾店負責人）李穎婕（金其華銀樓櫃
    檯人員）廖建紘（信榮珠寶銀樓負責人）之證述相符（偵卷
    第99至100、106至107、119至124頁）並有劉文珊、廖建紘
    指認犯罪嫌疑人紀錄表、金飾翻造及買入登記表、金如意珠
    寶金飾名店109年5月27日監視錄影畫面截圖、金其華銀樓
　　109年5月27日監視錄影畫面截圖、信榮珠寶銀樓109年5月27
    日監視錄影畫面截圖、新竹縣政府警察局新湖分局109年6月
    4日搜索、扣押筆錄及扣押物品目錄表［扣押物品IPhoneSE（
    白）1支（所有人徐筱如，IMEI：000000000000000）IPhone
    SE（紅）1支（所有人洪銘俊，IMEI：000000000000000）］
    新竹縣政府警察局新湖分局警員109年6月4日拍攝之現場照
    片、新竹縣政府警察局新湖分局新工派出所製作之「本分局
    偵辦○○商行強盜案件所調閱二名歹徒逃逸路線途經時、地之
    監視影像一覽表及擷取相片（含地圖標註）」新竹縣政府警
    察局109年5月27日刑案現場勘察報告、內政部警政署刑事警
    察局109年6月15日刑紋字第0000000000號鑑定書、新竹縣政
    府警察局新湖分局新工派出所警員於109年6月20日製作之職
    務報告及監視錄影畫面截圖1份、新竹縣政府警察局109年8
    月18日竹縣警鑑字第1090005812號函及內政部警政署刑事警
    察局109年8月13日刑生字第0000000000號鑑定書（偵卷第10
    2至105、138至146、101、108、125、115至118、113至115
    、126至137、41至43、44至55、87至98、174至188、191至1
    93、198至220頁、原審卷第121至126頁）及上述扣案物佐證
    ，足以補強擔保被告2人自白與事實相符，可以採信。
(二)恐嚇取財與強盜罪，雖均具有不法得財意思並使人交付財物
    ；但恐嚇取財之被害人尚有意思自由；強盜罪之被害人意思
    自由已被壓制，達於不能抗拒程度。恐嚇取財罪之恐嚇行為
    雖不以將來之惡害通知為限，並包括以目前之危害相加；但
    必其強暴、脅迫手段，尚未使被害人達於不能抗拒之程度。
    若其強暴、脅迫行為，已使被害人喪失意思自由，達於不能
    抗拒之程度，即應構成強盜罪，而非恐嚇取財罪（最高法院
    87年度台上字第22785號判決參照）刑法第328條第1項規定
    ：「意圖為自己或第三人不法之所有，以強暴、脅迫、藥劑
    、催眠術或他法，至使不能抗拒，而取他人之物或使其交付
    者，為強盜罪，處5年以上有期徒刑。」所謂「不能抗拒」
    是指行為人實行的強暴、脅迫等不法行為，就當時的具體事
    實客觀判斷，足以使被害人身體上或精神上達於不能或顯難
    抗拒的程度；所謂「至使不能抗拒」應以行為當時客觀時、
    地、人、物等情狀及被害人主觀的意識為判斷依據。被害人
    是否達於「不能抗拒」原則上應以通常人的心理狀態為準。
    強盜罪構成要件中的「強暴、脅迫」在客觀上是否足以壓抑
    被害人的意思自由，應依一般人在同一情況下，其意思自由
    是否因此受到壓制為斷；強暴、脅迫手段只須抑壓被害人抗
    拒，足以喪失意思自由即符合構成要件；縱使被害人實際並
    無抗拒行為，仍不影響強盜罪的成立。經查：洪銘俊以左手
    按住告訴人左肩，右手持金屬製的利器柴刀指向告訴人頭頸
    部，告訴人手中尚抱有嬰兒，當時情況已對告訴人及嬰兒之
    生命、身體安全造成極大威脅，自難期待告訴人在此情形下
    能有何等冒生命危險的積極反抗。被告2人相互分擔，對告
    訴人施加的行為，客觀上足認一般人於此情勢下，意思決定
    自由已全然遭受壓制而無法反抗，已達至使不能抗拒的程度
    （最高法院89年度台上字第30305號判決參照）洪銘俊、徐
    筱如避重就輕辯稱只是恐嚇取財，不足採信。
(三)綜上，事證明確，被告2人犯行均可認定，應依法論科。
三、論罪：
(一)核被告2人所為，均係犯刑法第328條第1項強盜罪，具有刑
    法第321條第1項第3款攜帶兇器之情形而觸犯第330條第1項
    攜帶兇器強盜罪。
(二)被告2人因有犯意聯絡及行為分擔，均為共同正犯。　　
(三)洪銘俊、徐筱如均失業，無力償付房租、車貸、卡費等債務
    ，各自原生家庭家境不寬裕，無法向家人求援，因而共謀强
    盜，犯後均表達後悔，且始終坦承犯行；雖然攜帶兇器強盜
    ，但並未持以傷害告訴人，均無犯罪前案紀錄，有現場監視
    錄影紀錄（偵卷第206至212頁）及本院被告前案紀錄表可憑
    。於原審已與被害人即○○商行負責人沈建成達成和解（原審
    卷第193至194頁）獲得被害人原諒，犯罪具體情狀及行為背
    景，情輕法重，均依刑法第59條規定減輕其刑。　　
四、維持原判決罪刑部分駁回上訴之理由：
(一)原審同上認定，審酌被告2人素行良好，前無犯罪紀錄，犯
    罪手段、動機、目的，參酌洪銘俊高職肄業，已婚，從事司
    機工作，月收入約2萬多元；徐筱如大學畢業，從事服飾業
    ，月收入約3萬元，需清償貸款。行為造成告訴人身心巨大
    恐懼及被害人沈建成財產損害，且危及社會安全，但始終坦
    承犯行，於原審已與沈建成以26萬2950元達成和解，並已賠
    償12萬元，犯後態度良好等一切情狀，判決洪銘俊、徐筱如
    共同犯攜帶兇器強盜罪，均處有期徒刑3年6月，且敘明扣案
    物：１、供犯罪所用柴刀、水果刀各1支，均屬洪銘俊所有（
    偵卷第18頁反面）２、口罩2只，分別供被告2人於行為時掩
    飾面容；３、黑色連帽外套2件、黑色長褲1件(徐筱如)為被
    告2人行為時刻意穿著並於犯罪後換裝丟棄之犯罪工具；４、
    以強盜所得金飾變價購買之IPhone廠牌手機2支（所有人徐
    筱如，IMEI：000000000000000；所有人洪銘俊，IMEI：000
    000000000000）均依刑法第38條第2項、第38條之1第4項、
    第1項規定，分於被告2人罪刑項下宣告沒收。原判決此等部
    分認事用法並無違誤，應予維持。
(二)被告2人上訴均辯稱只是恐嚇取財並非強盜，並稱原判決量
    刑過重，請求從輕量刑。惟查，被告2人觸犯加重強盜罪，
    已經論述如上。原判決依刑法第57條規定以行為人責任為基
    礎，已詳細論述量刑審酌事由，對所犯法定刑7年以上有期
    徒刑之罪，引用刑法第59條「酌減」刑罰規定，已經對被告
    2人以法定最低刑度予以最大幅度減刑，減除1/2刑度（刑法
    第66條前段規定）均處有期徒刑3年6月。被告2人上訴皆無
    理由，應予駁回。
五、撤銷原判決關於犯罪所得沒收之理由：
(一)犯罪所得，屬於犯罪行為人者，沒收。但有特別規定者，依
    其規定。刑法第38條之1第1項明文規定。
(二)被告2人強盜所得財物，經換算總價值共23萬6700元（金飾3
    兩5錢，依告訴人於警詢指稱行為當日時價1錢6300元計算，
    共22萬500元）+現金8700元+三星廠牌A30s型號手機價值6千
    元+玉鐲價值1500元）扣除被告2人於原審110年2月26日宣判
    時，已經清償12萬元，直到本院審理，又按期清償7萬元，
    共已償還19萬元，有網路轉帳資料及本院公務電話查詢紀錄
    表可證(本院卷第125至133頁）尚有4萬6700元犯罪所得未扣
    案，應由被告2人共同擔負沒收之責。依刑法第38條之1第1
    項前段、第3項規定宣告沒收，於全部或一部不能沒收或不
    宜執行沒收時，追徵其價額。將來執行時，此部分宣告沒收
    之犯罪所得，若已依和解履行，自應予以扣抵。
(三)被告等人上訴雖未就沒收部分提出辯解；然原判決既有此等
    未及審酌事由，自應就犯罪所得宣告沒收部分撤銷改判如主
    文所示。
據上論斷，依刑事訴訟法第368條、第369條第1項前段、第364條
，判決如主文。
本案經檢察官黃依琳提起公訴，檢察官蔡麗清到庭執行職務。
中　　華　　民　　國　　110 　年　　10　　月　　28　　日
  　　　　　　　　　刑事第十四庭審判長法　官  黃斯偉
  　　　　　　　　　　　　　　  　　  法　官  許泰誠
    　　　　　　　　　　　　　　  　  法　官  郭豫珍
以上正本證明與原本無異。
如不服本判決，應於收受送達後20日內向本院提出上訴書狀，其
未敘述上訴之理由者並得於提起上訴後20日內向本院補提理由書
（均須按他造當事人之人數附繕本）「切勿逕送上級法院」。
                                      書記官 葉書豪
中　　華　　民　　國　　110 　年　　10　　月　　29　　日
附錄：本案論罪科刑法條全文　　　
刑法第330條第1項（加重強盜罪）
犯強盜罪而有第321條第1項各款情形之一者，處7年以上有期徒
刑。　　　
刑法第321條第1項第3款
犯前條第1項、第2項之罪而有下列情形之一者，處6月以上5年以
下有期徒刑，得併科50萬元以下罰金：
三、攜帶兇器而犯之。